臺灣苗栗地方法院民事判決　　　　　　　 99年度婚字第189號
原　　　告　甘梅稜
被　　　告　江承頤
上列當事人間請求離婚事件，本院於民國100 年3 月15日言詞辯
論終結，判決如下：
    主  文
准原告與被告離婚。
訴訟費用由被告負擔。
  事實及理由
壹、事實概要：
一、原告主張略以：兩造於民國77年10月30日結婚，婚後育有4
    名子女，同居生活於苗栗縣獅潭鄉新店村5 鄰8之1 號住處
    ，惟被告自86年起染上賭博惡習，欠下鉅額賭債，夫妻為此
    迭起爭執，被告為躲避債主而早出晚歸，亦曾作勢毆打原告
    ，原告則辛勤工作賺錢，及以自己名義向親友、銀行借貸，
    撫育子女及為被告還債，共計於89年至94年間為被告償還約
    新台幣（下同）3 千多萬元，目前尚餘9 百餘萬元債務，原
    告於97年6 月9 日因不堪債務壓力而離家，4 名子女亦隨同
    原告遷居，由原告獨自扶養子女。兩造分居期間，被告多次
    向原告或子女借錢，經常傳送恐嚇內容之手機簡訊予原告，
    曾一天撥打一百多通電話，最近於99年7 、8 月間更傳送「
    你是托4 個孩子的福，才留你一命到現在，4 個孩子只要掉
    一根頭髮，我就唯你是問，現在我說一就是一，不要跟我五
    四三」等簡訊內容恐嚇原告，且打電話辱罵原告「是否外面
    有男人」等語，並向原告任職之公司散發不具名之黑函，誣
    指原告背著老公跟別的男人糾纏不清，將子女、債務都丟給
    被告處理，詆毀原告之名譽，令原告苦不堪言。被告另結交
    親密女友，前後長達10年之久，自原告於97年間離家後，被
    告即與該女子同居生活，出雙入對，屢遭親友看見。原告曾
    於97年間向本院訴請離婚，經調解委員勸諭，原告同意再給
    被告半年時間，然被告仍未改善，原告復於99年間訴請離婚
    ，因未繳納裁判費而遭駁回。為此，爰依民法第1052條第1
    項第3 款「不堪同居之虐待」、第2 項「難以維持婚姻之重
    大事由」之規定，請求准予裁判兩造離婚；並聲明如主文所
    示。
二、被告經合法通知，無正當理由未到庭陳述，亦未具狀表示任
    何意見。
貳、本院得心證之理由：
一、按離婚之訴，專屬夫妻之住所地或夫、妻死亡時住所地之法
    院管轄，但訴之原因事實發生於夫或妻之居所地者，得由各
    該居所地之法院管轄，民事訴訟法第568 條第1 項定有明文
    。查兩造婚後共同設籍於苗栗縣獅潭鄉新店村5 鄰新店8之4
    號，此觀諸兩造之戶籍謄本甚明，顯見兩造係以該處為夫妻
    之共同住所地，揆諸前揭法條規定，本院應有管轄權，合先
    敘明。
二、被告未於言詞辯論期日到場，亦未提出書狀作何聲明或陳述
    ，核無民事訴訟法第386 條各款所列情形之一，爰依原告之
    聲請，由其一造辯論而為判決。
三、按夫妻一方，受他方不堪同居之虐待者，得向法院請求離婚
    ，民法第1052條第1 項第3 款定有明文；所謂不堪同居之虐
    待者，係指客觀上予以身體上或精神上不可忍受之痛苦，致
    不堪繼續同居而言，此有最高法院34年上字第3968號判例意
    旨，可資審酌。又婚姻以夫妻之共同生活為其目的，夫妻應
    以誠摰相愛為基礎，共同建立和諧美滿幸福之家庭。倘其一
    方予以身體上或精神上不可忍受之痛苦，致無從繼續保持共
    同生活之圓滿、安全及幸福，而生婚姻之破綻，即屬不堪同
    居之虐待，最高法院84年度台上字第1755號判決亦持此見解
    。且所謂夫妻之一方受他方不堪同居之虐待，非以他方出於
    虐待之主觀意思為其要件，苟他方侵害人格尊嚴與人身安全
    之行為，客觀上已逾越夫妻通常可忍受程度，危及婚姻關係
    之維繫，即屬不堪同居之虐待（最高法院87年度台上字第24
    74號判決意旨參照）。
四、次按夫妻之一方，有民法第1052條第1 項以外之重大事由，
    難以維持婚姻者，得請求離婚；但其事由應由夫妻之一方負
    責者，僅他方得請求離婚；民法第1052條第2 項定有明文。
    再按民法親屬編於74年修正後，於第1052條增列上開第2 項
    離婚事由之概括規定，其目的在使夫妻請求裁判離婚之事由
    較富彈性，是夫妻間發生足使婚姻難以維持之重大事由者，
    雖不符合該條第1 項所列各款情形，亦無不准依該條第2 項
    訴請離婚之理，不因當事人併據同一事實主張有該條第1 項
    離婚原因而有不同，此有最高法院86年度第2 次民事庭會議
    可資參照。又該條文所謂「其他重大事由」，乃指婚姻是否
    已生破綻而無回復之希望，並從主觀上即當事人是否已喪失
    維持婚姻意願，及客觀上難以維持婚姻之事實，是否已達於
    倘處於同一境況，任何人均將喪失維持婚姻意願之程度。
五、查兩造於77年10月30日結婚，婚後育有4 名子女，同居生活
    於苗栗縣獅潭鄉新店村5 鄰8之1 號住處，婚姻關係仍存續
    等情，有兩造及子女之戶籍謄本為證，堪予認定。原告主張
    被告積欠鉅額賭債，為躲避債主而早出晚歸，原告辛勤工作
    賺錢扶養子女，及以自己名義借貸為被告還債，已為被告償
    還3 千多萬元，尚餘9 百餘萬元債務，原告於97年6 月9 日
    因不堪債務壓力而離家，4 名子女隨同原告遷居，由原告獨
    自扶養子女，被告仍於分居期間多次向原告或子女借錢，經
    常傳送恐嚇內容之手機簡訊予原告，曾一天撥打一百多通電
    話，於99年7 、8 月間傳送「你是托4 個孩子的福，才留你
    一命到現在，4 個孩子只要掉一根頭髮，我就唯你是問，現
    在我說一就是一，不要跟我五四三」等簡訊內容，且打電話
    辱罵原告「是否外面有男人」等語，並向原告任職之公司散
    發不具名之黑函，誣指原告「背著老公跟別的男人糾纏不清
    ，將子女、債務都丟給被告處理」等語，詆毀原告之名譽，
    令原告苦不堪言，被告另結交親密女友，前後長達10年之久
    ，自原告於97年間離家後，被告即與該女子同居生活，出雙
    入對，屢遭親友看見等語，業經其提出彰化銀行苗栗分行、
    合作金庫苗栗分行、華南銀行竹科分行交易明細等件及含恐
    嚇內容之手機簡訊文字譯本、足以詆毀原告名譽之黑函影本
    為憑。復經證人即兩造長女江采融於99年12月28日、100 年
    3 月15日到庭證述略以：兩造分居2 年多，爸爸（即被告）
    有賭債問題，積欠幾千萬高利貸，我國小三年級時（約88年
    間）爸爸簽六合彩輸200 萬元，曾向媽媽下跪道歉，我也幫
    忙下跪向媽媽求情，爸爸還繼續賭博，到我高中畢業仍有人
    到家裡討債，爸爸曾犯偽造文書罪，爺爺恐嚇媽媽（即原告
    ）帶子女一起滾；媽媽現在背負債務約1 千2 百萬元，部分
    是媽媽擔任爸爸的保人，幫爸爸借錢還賭債，媽媽的車子也
    給爸爸拿去抵押；爸爸之前有打手機恐嚇媽媽，一天打過1
    百多通；我曾休學打工賺錢，爸爸向我借錢，還要求我去跟
    教練、朋友周轉，我很害怕而逃家，被告還叫妹妹向媽媽借
    錢；我曾看過爸爸傳送恐嚇簡訊給媽媽，內容略為媽媽能活
    到今天是因為我們四個小孩的關係，有黑函寄到媽媽公司，
    內容很像爸爸會說的話，爸爸外面有女朋友已長達10年，他
    女朋友叫潘春梅，爸爸一直住在女友家，以前爸爸會在住家
    後門與女友見面，我朋友住在爸爸女友家附近，看見爸爸與
    女友出雙入對，小妹的朋友也看過爸爸女友等語相符。本院
    另依職權調閱被告之稅務電子閘門財產所得調件明細表，顯
    示被告於97年度、98年度均無任何工作所得，經調閱被告之
    前科紀錄，核被告曾犯偽造文書罪經判處有期徒刑在案，經
    調閱被告在本院之民事前案紀錄，核被告於93年至98年間有
    16件本票裁定、支付命令、清償借款等民事事件，核與原告
    主張被告未有工作收入，且積欠甚多債務之上情相吻合。參
    酌本件被告經合法通知，復無正當理由未到庭陳述，亦未提
    出書狀為任何聲明或陳述，自堪信原告之主張為真實。
六、觀諸原告曾向本院具狀訴請離婚，經本院以97年度家調字第
    37 9號、99年度家調字第223 號事件受理，此經調閱上開卷
    宗核閱屬實，原告第三度於本件訴請離婚，其離婚之意願堅
    定，被告則消極不願到庭，未見有何挽回之努力或心意，兩
    造分居已逾2 年，迄今未見雙方有何改善或轉圜餘地，揆諸
    前述，被告未思子女年幼，未穩定就業分擔家計，長期嗜賭
    ，積欠大筆債務，導致債權人登門討債，累及妻兒難以安居
    ，且在外另行結交親密女友，分居期間亦未適度分擔撫養子
    女之費用，反而藉故多次向妻兒借錢，更以電話、簡訊、黑
    函等方式，一再騷擾、辱罵、詆毀原告，實有不當，且兩造
    長年疏於婚姻關係之經營與溝通，堪認兩造婚姻關係已達難
    以繼續維持之程度，難期兩造再共同協力維持圓滿之婚姻生
    活。是本院認兩造間夫妻感情已嚴重疏離，難以再為共同生
    活，且夫妻間應相互協力，保持夫妻共同生活之圓滿、安全
    及幸福之基礎亦已不復存在，致無從繼續保持共同生活之圓
    滿、安全及幸福，而生婚姻之破綻，且主觀上原告已喪失維
    持婚姻意願，客觀上一般人倘處於同一境況均將喪失維持婚
    姻意願，兩造婚姻客觀上已生破綻而無回復之希望。從而，
    被告所為雖不足以認定已達不堪同居虐待之程度，原告依據
    民法第1052條第1 項第3 款規定訴請離婚，於法尚有不符，
    然而，原告另依同法第2 項規定訴請判決離婚，依法即無不
    合，應予准許。
七、因本案事證已臻明確，兩造其餘主張、陳述及所提之證據，
    均毋庸再予審酌，附此敘明。
八、據上論結，原告之訴為有理由，依民事訴訟法第78條、第
    385 條第1 項前段，判決如主文。
中    華    民    國    100   年     3    月    29    日
                  家事庭  法  官  李麗萍
以上正本係照原本作成。
如對本判決上訴，須於判決送達後20日之不變期間內，向本院提
出上訴狀，並繳納上訴費用新台幣4,500元整。
                         書記官   陳慧玲
中    華    民    國    100   年     3    月    29    日